【裁判字號】    92,訴,232
【裁判日期】    921204
【裁判案由】    貪污等
【裁判全文】
臺灣苗栗地方法院刑事判決                          九十二年度訴字第二三二號
    公  訴  人  臺灣苗栗地方法院檢察署檢察官
    被      告  乙○○  男  四.
    選任辯護人  李世才律師
    被      告  午○○  男  四.
    選任辯護人  江錫麒律師
    被      告  庚○○  男  三.
                癸○○  男  三.
右列被告因貪污等案件，經檢察官提起公訴（九十一年度偵字第三三一０號、第三五
八四號、第四八四八號、第一０七五號、第一０七六號、第二一九一號），經本院合
議庭裁定改依簡式審判程序，判決如左：
    主  文
乙○○共同行使公務員明知為不實之事項，而登載於職務上所掌之公文書，足以生損
害於公眾，處有期徒刑捌月，緩刑參年。
午○○共同對於依據法令從事公務之人員，關於違背職務之行為，交付賄賂，處有期
徒刑拾月，褫奪公權壹年，緩刑肆年。
庚○○、癸○○共同意圖獲取不當利益，而借用他人名義投標，各處有期徒刑肆月，
如易科罰金均以參佰元折算壹日，均緩刑貳年。
    事  實
一、緣丙○○（另結）係行政院農業委員會林務局東勢林區管理處 (下稱東勢林管處
    ）雙崎工作站主任，綜理該站所轄林政（包括漂流木打撈、集運、林野巡視、取
    締濫墾、濫伐等）、造林、育苗、治山防洪、育樂保育等業務；己○○（另結）
    係東勢林管處雙崎工作站麻必浩護管所之技術員兼主管，綜理麻必浩護管所轄林
    班森林護管業務；乙○○係麻必浩護管所森林護管員（俗稱巡山員），職司所轄
    林班地之造林及森林管護、巡查、盜伐林木取締等工作；巳○○、寅○○、未○○（上開三人均另結）係雙崎工作站前後任林政業務主辦；子○○（另結）係東
    勢林管處政風室課員，執行東勢林管處所轄鞍馬山、雙崎工作站之政風業務；午
    ○○係東勢林管處合歡山森林遊樂區副理，負責綜理該遊樂區業務，均為依據法
    令從事公務之人員。
二、緣申○○、丁○○（均另結）於民國九十年十一月間，共同借用庚○○所有之合
    誠土木包工業牌照，欲承攬東勢林管處招標之「大安溪事業區第一○三、一○四
    林班大安溪河床士林壩至天狗嘴段漂流木打撈集運工程」 (下稱士林壩至天狗嘴
    段漂流木打撈集運工程）。申○○與戊○○（另結）共同圖謀利用合法打撈漂流
    木之機會，私下盜伐南坑溪流域珍貴林木，以獲取巨額不法利益，遂決定由申○○出面打點該管公務員，取得合約，並先行私自開路，竊取森林主產物；戊○○
    則提供資金，以支應所需費用。申○○於是透過子○○、午○○，引薦其與雙崎
    工作站主任丙○○認識。戊○○、申○○於私自築路及竊取林木期間，見林管處
    核准集運漂流木之公文遲遲未下，因未取得承攬集運合約，無從以合法掩護非法
    ，恐盜伐情事被查覺，乃共同基於行賄依據法令從事公務之人員的犯意聯絡，決
    意由戊○○出資，申○○出面向該管公務員行賄。九十一年一月七日（起訴書誤
    為十六日）中午，由申○○出面趁雙崎工作站員工巳○○退休歡送餐會，於臺中
    縣東勢鎮金河邊餐廳席開三桌之便，在旁加開一桌，用餐中申○○利用他人不注
    意之機會，請託與其有犯意聯絡的午○○分別轉送現金新台幣（下同）三萬元賄
    款予未○○、現金二萬元予己○○。未○○、己○○二人明知申○○所託之取得
    集運漂流木承攬合約係為盜採林木，其中合約部分，需依政府採購法規定，且渠
    等有護管森林之責，不得庇護盜採林木，竟仍對上揭違背職務之行為收受賄賂。
    申○○原亦請午○○轉送現金八萬元賄款予丙○○，但午○○改推薦由子○○轉
    交，申○○乃轉請在場與其有犯意聯絡的子○○轉交八萬元予丙○○，丙○○明
    知申○○所託之取得集運漂流木承攬合約係為盜採林木，其中合約部份，需依政
    府採購法規定，已逾其行政裁量範圍，且伊有護管森林之責，不得庇護盜採林木
    ，竟仍對上揭違背職務之行為收受賄賂。丙○○、己○○、未○○於收受申○○
    所交付之賄款後數日，於九十一年一月二十一日共同率同雙崎工作站之巳○○（
    當時已退休，丙○○以臨時雇員方式聘其協助新任林政協辦未○○）、乙○○、
    卯○○、余良旭、丑○○、張日全、劉榮堡等人，沿申○○等人所私設之便道，
    前往南坑溪上游勘查漂流木，並由申○○、酉○○（另結）等人引導前往大安溪
    與南坑溪合流處調查。當時丙○○等人即發現有便道至少長六公里以上，並在第
    九十、九十一林班地交界處發現有漂流木，現場立即由己○○檢尺丈量並由酉○○代為蓋用公有鋼印，計算出漂流木材積為九十一立方公尺。因渠等已進入雪霸
    國家公園範圍內，適遇國家公園警察大隊雪霸警察隊巡查園區，發現渠等未經申
    請入園，乃加以勸離。丙○○為圖掩飾犯行，違背職務包庇申○○等人，竟出示
    明片，表明身分，並告知警察隊之壬○○，一切開路、人員進入園區，均為合法
    行為云云，使雪霸警察隊人員誤以為合法，而未予深究。
三、九十一年三月五日，丙○○獲悉苗栗縣警察局大湖分局於苗展砂石場查獲戊○○
    、申○○等自南坑溪竊取堆置於該砂石場之珍貴木材後，即指派未○○、乙○○
    至苗展砂石場針對被查獲之木材進行檢尺、調查作業，確認查獲珍貴林木計五十
    一支，檢尺結果材積為一百二十六點三六立方公尺。因依林務局規定凡林政案件
    所查獲之盜伐林木材積超過一百立方公尺者，即屬重大林政案件，須陳報林務局
    直接派員調查，東勢林管處並無權限調查。丙○○明知該批林木為戊○○、申○○等自南坑溪所盜取，且數量龐大，情節嚴重，依規定應屬重大林政案件，而雙
    崎工作站從未予以取締、告發，為掩飾所轄區域遭盜伐之嚴重性，乃指示未○○
    、乙○○及寅○○製作不實之九十一年三月四日查獲報告及森林被害報告書，偽
    載該批被害林木係乙○○於九十一年三月四日先行發現，及被害林木材積僅九十
    八點九五立方公尺，將此不實事項登載於職務上所掌之公文書即東勢林區管理處
    國有林大安溪河床漂流木每木調查表（短報被害林木材積二十八點一立方公尺）
    ，並持以行使，將該不實公文書陳報東勢林管處，藉以掩飾渠等未能於警方查獲
    前即發現、取締盜伐情節，並圖推卸管理疏失責任，足生損害於林務局及東勢林
    管處對林政案件管考之正確性。東勢林管處並因此誤認非重大林政案件，而同意
    該被害林木由雙崎工作站採限制性招標之公開比價方式辦理集運。
四、戊○○因不甘其僱工開路、盜伐、集運生立木及漂流木所支出之鉅額費用，尚未
    回收即被查獲，為圖彌補損失並獲取不當利益，乃決定承攬雙崎工作站所招標運
    過程中截取部分林木，予以盜賣獲利。戊○○乃於九十一年三月十二日，與辛○○（另結）、丁○○（按申○○於九十一年二月二十七日起因他案
    借用他人牌照投標。辛○○、丁○○乃借用無參與投標意願與渠等有犯意聯絡的
    癸○○所有裕翔土木包工業及庚○○所有之合誠土木包工業、益發土木包工業牌
    照，由丁○○持經庚○○事先填好價款且蓋妥印章、發票章之合誠土木包工業、
    益發土木包工業估價單，偕癸○○至雙崎工作站辦公室參加比價。寅○○明知實
    際上並無三家廠商參與比價，基於共同之犯意聯絡，指定由戊○○、辛○○承攬
    該運送工程，違反政府採購法規定，以虛偽比價方式，指示癸○○在估價單之金
    額欄上填寫「一六三、○○○元」，旋即當場宣佈由裕翔土木包工業以十六萬三
    千元得標，載運日期為九十一年三月十三、十四、十五日，使戊○○、辛○○、
    丁○○等人取得該運送工程。
五、案經台灣高等法院台中分院檢察署與臺灣苗栗地方法院檢察署檢察官共同指揮法
    務部調查局台中縣調查站、苗栗縣警察局大湖分局調查後移送（報請）臺灣苗栗
    地方法院檢察署檢察官偵查起訴。
    理  由
一、訊據被告乙○○、午○○、庚○○、癸○○對右揭事實均坦白承認，交付賄賂及
    違背職務部分核與申○○、己○○供述及證人壬○○、劉皇璽、楊定國證述相符
    （偵字第三五八四號卷【二】第二０八頁以下、偵字第一０七五號卷第七七頁、
    第七八頁、偵字第四八四八號卷第二五四頁反面、第三０八頁、他字卷【二】第
    六頁至第九頁參照），並有雪霸警察隊九十一年一月二十一日、二十二日執行南
    坑溪河段巡邏勤務報告及清查人員紀錄表、丙○○名片影本、己○○等人丈量材
    積照片等在卷可稽，且子○○對不知雙崎工作站人員有收到好處、沒替申○○轉
    交紅包給丙○○、未收到申○○好處等問題呈說謊反應；丙○○對未收到申○○
    金錢一事亦呈說謊反應，有法務部調查局九十二年三月十三日調科參字第０九二
    ０００六六三二０號、九十二年三月十八日調科參字第０九二０００七三八三０
    號測謊報告書二份在卷可憑（偵字第一０七五號卷第八三頁、偵字第二一九一號
    卷第四四頁參照）。有關公務員登載不實部分，與未○○、寅○○在調查局及檢
    察官偵訊時所供及證人辰○○、甲○○證述相符（偵字第三五八四號卷【三】第
    三四頁反面、第五七頁、第八三頁、偵字第四八四八號卷第四十頁、第五十頁、
    第五二頁、第一二四頁、偵字第三五八四號卷【三】第七二頁、第七四頁、第七
    五頁、他字卷【二】第二一頁至第二四頁、第五九頁至第六十頁參照），並有未
    ○○、乙○○於九十一年三月五日現場檢尺被害林木材積為一二六點三六立方公
    尺之十行紙紀錄、九十一年三月四日查獲報告、雙崎工作站森林被害報告書、寅
    ○○九十一年三月八日所簽之函稿、乙○○九十一年三月四日所簽之內簽、東勢
    林管處國有林大安溪河床漂流木每木調查表三紙等在卷可證。有關違反政府採購
    法部分，核與寅○○、丁○○供述相符，復有裕翔土木包工業在新竹國際商業銀
    行卓蘭分行之活期存款存摺、交易明細及給東勢林管處的粘貼憑證用紙、合誠及
    益發土木包工業之估價單各一份、雙崎工作站的投標標單及相關資料等在卷可證
    。足見被告四人之自白，均與事實相符。本件事證明確，被告四人之犯行均可以
    認定。
二、核被告乙○○所為，係犯刑法第二百十六條、第二百十三條之行使公務員登載不
    實罪；被告午○○所為，係犯貪污治罪條例第十一條第一項之交付賄賂罪；被告
    癸○○、庚○○所為，係犯政府採購法第八十七條第五項之罪。乙○○公務員登
    載不實之低度行為為其行使之高度行為所吸收，不另論罪。被告乙○○與丙○○
    、未○○、寅○○四人就行使公務員登載不實部分；午○○與戊○○、申○○、
    子○○就交付賄賂部分；庚○○、許育源與戊○○、丁○○、辛○○、丙○○、
    寅○○七人就違反政府採購法部分分別有犯意聯絡及行為分擔，均應論以刑法第
    二十八條的共同正犯。午○○犯貪污治罪條例第十一條第一項之罪，但其在偵、
    審中自白，依同條例第十一條第四項規定減輕其刑。乙○○係最基層的公務員，
    且計算材積並不是被告工作，只是作調查工作，情輕法重，其犯罪情狀顯可憫恕
    ，依刑法第五十九條規定酌量減輕其刑。爰審酌被告四人前均無不良素行（有台
    灣苗栗地方法院檢察署刑案資料查註紀錄表及台灣高等法院被告全國前案紀錄表
    在卷可憑）、本件犯罪之手段、所生危害、犯後均坦承犯行，態度良好暨公訴檢
    察官具體求處乙○○有期徒刑八月；午○○有期徒刑十月；庚○○、癸○○均有
    期徒刑四月（本院九十二年十一月二十日筆錄參照）等一切情狀，分別量處如主
    文所示之刑，庚○○、癸○○部分並諭知易科罰金之折算標準。午○○觸犯貪污
    治罪條例，且經宣告有期徒刑以上之刑，並依同條例第十七條規定宣告褫奪公權
    一年。被告四人前未曾受有期徒刑以上刑之宣告，有上開前科表在卷可憑，渠因
    一時失慮，誤觸刑章，經此科刑教訓，當知戒慎，信無再犯之虞，且公訴檢察官
    請求予被告乙○○緩刑三至四年；午○○緩刑四年；庚○○、癸○○均緩刑二年
    （本院同日筆錄參照），因此本院認對被告四人所宣告之刑均以暫不執行為適當
    ，併諭知乙○○緩刑三年、午○○緩刑四年、庚○○、癸○○均緩刑二年，以啟
    自新。
三、本件於審判期日，經公訴人對被告具體求處如上所示之刑，被告四人同意接受公
    訴人求處，並以言詞陳明願捨棄上訴權而記明筆錄，依刑事訴訟法第三百五十七
    條第一項、第三百五十八條第一項但書、第三百五十九條規定，被告四人均因捨
    棄上訴權而喪失上訴權，併為敘明。
據上論斷，應依刑事訴訟法第二百七十三條之一第一項、第二百九十九條第一項前段
、貪污治罪條例第十一條第一項、第四項、第十七條、政府採購法第八十七條第五項
、刑法第十一條、第二十八條、第二百十三條、第二百十六條、第五十九條、第四十
一條第一項前段、第三十七條第二項、第七十四條第一款、罰金罰鍰提高標準條例第
二條，判決如主文。
本案經檢察官李基彰到庭執行職務。
中      華      民      國      九十二    年    十二    月      四      日
                                  臺灣苗栗地方法院刑事第三庭
                                          法  官  劉  興  浪
右正本證明與原本無異
如不服本判決，應於判決送達後十日內向本院提出上訴狀（應附繕本），上訴於台灣
高等法院台中分院。
                                          書記官  黃  士  益
中      華      民      國      九十二    年    十二    月      四      日
附錄論罪科刑法條
刑法第二百十六條：
行使第二百十條至第二百十五條之文書者，依偽造、變造文書或登載不實事項或使登
載不實事項之規定處斷。
刑法第二百十三條：
公務員明知為不實之事項，而登載於職務上所掌之公文書，足以生損害於公眾或他人
者，處一年以上七年以下有期徒刑。
貪污治罪條例第十一條第一項：
對於第二條人員，關於違背職務之行為，行求、期約或交付賄賂或其他不正利益者，
處一年以上七年以下有期徒刑，得併科新臺幣三百萬元以下罰金。
政府採購法第八十七條第五項：
意圖影響採購結果或獲取不當利益，而借用他人名義或證件投標者，處三年以下有期
徒刑，得併科新臺幣一百萬元以下罰金。容許他人借用本人名義或證件參加投標者，
亦同。


司法院資訊處製作；財團法人民間司法改革基金會備份。
